【裁判字號】    89,易,2440
【裁判日期】    900917
【裁判案由】    恐嚇取財
【裁判全文】
臺灣臺南地方法院刑事判決
    公  訴  人  臺灣台南地方法院檢察署檢察官
    被      告  庚○○
    被      告  戊○○
    被      告  己○○
    右  一  人
    選任辯護人  郭玉山
                蕭麗琍
    被      告  丁○○
    右  一  人
    選任辯護人  陳郁芬
                蘇文奕
右列被告因恐嚇取財案件，經檢察官提起公訴（八十八年度偵字第一四七八七號），
本院判決如左：
    主  文
庚○○以恐嚇使第三人得財產上不法之利益，處有期徒刑壹年，緩刑肆年。
戊○○、己○○、丁○○均無罪。
    事  實
一、庚○○係設於台南縣永康市○○路一九八號九樓之十六鴻福休閒度假機構（以下
    簡稱鴻福機構）之副總經理，戊○○為該機構之副理，而己○○與丁○○均為該
    機構之員工，己○○因業務上須要推銷休閒卡及高爾夫球卡，故請求其朋友癸○○幫忙介紹客戶，己○○遂於民國（下同）八十八年十一月二十四日上午十時許
    依約至癸○○家中，癸○○即趁機強吻、非禮己○○，己○○迅即離開而返回鴻
    福機構，經同事發現異狀，己○○始告知上情，戊○○即命丁○○以電話邀約癸○○前往鴻福機構商談此事，癸○○即至鴻福機構商談，庚○○遂稱：「你非禮
    鴻福機構之員工，須給公司一個交代，我是國安局幹員退伍的，若將你送至派出
    所，要怎麼打，警察都不會管」等語，以恐嚇癸○○，並要求癸○○賠償新台幣
    （下同）三十萬元，致使癸○○心生畏懼，經討價還價後，賠償金額始降為十三
    萬元，以此方法使己○○得產上不法之利益，並由癸○○出具切結書同意於八十
    八年十一月三十日前付款。其後，丁○○再以電話與癸○○約定於八十八年十二
    月一日上午十時許，在台南縣永康市○○路麥當勞見面交錢，癸○○隨即報警，
    而於上開時地交款之際，為埋伏之員警查獲。
二、案經被害人癸○○訴由台南縣警察局報請臺灣台南地方法院檢察署檢察官偵查起
    訴。
    理  由
甲、被告庚○○有罪部分：
一、訊據被告庚○○對於右揭其要求告訴人癸○○出具切結書同意賠償十三萬元，並
    已收到款項之事實固不諱言，並有委託收款之收據二份及十三萬元扣案可參，惟
    其否認有恐嚇取財之犯行，辯稱：其未曾說過是國安局幹員退伍的，若將癸○○
    送至派出所，要怎麼打，警察都不會管之話語，以恐嚇癸○○等語。
二、經查：
（一）證人壬○○證稱：「當天我們看到己○○回來，表情怪怪的，頭髮凌亂，我們
      就問他何事，他就說他被癸○○強吻、非禮。」、「協調後，癸○○要給己○○十三萬元」、「他（癸○○）在外面寫，並沒有人押著他寫。」等語，證人
      甲○○證稱：「當天我們看到己○○回來，表情怪怪的，頭髮凌亂。」「是（
      己○○是在廁所裡哭著陳述）。」等語，證人辛○○則證稱：「我清楚，我當
      天在公司，我後來要戊○○請癸○○到公司說明，由我跟他談，我請他到辦公
      室後，癸○○就向我跪下來，承認他錯了，我就要他寫下過程的說明，我們並
      沒有押著他寫，我們有請癸○○到警局，但他不要。」等語，證人丙○○證稱
      ：「沒有看到（癸○○押著寫自白書），我們也沒有聽到他們爭吵。」等語（
      參閱九十年四月十八日訊問筆錄）。證人全正心證稱：「因為當天告訴人把己○○叫去，後來己○○回來就在哭，說他被告訴人侵犯，所以我們就打電話叫
      告訴人來我們公司」、「告訴人自己說確實有這件事，他說願意拿錢出解決這
      件事」、「這是告訴人自願書寫的（切結書），沒有人脅迫他。」等語（參閱
      九十年六月二十日訊問筆錄）。證人乙○○證稱：「當時董事長辛○○有提到
      要請警察來處理，後來因為告訴人說他要當兵了，不希望把這種事情鬧到法院
      ，希望私下處理，所以才沒有報警。」等語（參閱九十年九月三日訊問筆錄）
      。上開證人雖原均係鴻福機構之員工，但現多半已離職，與鴻福機構已無工作
      上之利害關係。況其等均係具結作證，有結文五張可參，若作偽證，依刑法第
      一百六十八條之規定，最重可判處有期徒刑七年，衡情其等均應不致甘冒重刑
      而為虛偽之陳述才是，且其等所述又互核一致，故應認其等之證詞均應可信。
      再者，若告訴人癸○○對被告己○○真無強吻、非禮之不當行為，其大可不赴
      鴻福機構之邀約，更不必於自白書中自承有親吻及碰觸被告己○○，足見告訴
      人癸○○對被告己○○確有強吻、非禮之不當行為無疑。
（二）縱告訴人癸○○對被告己○○有強吻、非禮之行為，而須商談和解賠償之事宜
      ，亦不得以恐嚇之方式為之。據被告戊○○於警訊及偵查時，均供稱：「我沒
      有說這樣的話（曾服務於國安局，若將他送交警察局，就算在警察局打他，警
      察局也不敢怎樣），那是公司副總庚○○說的」等語（參閱八十八年十二月一
      日警訊筆錄及八十八年十二月十六日偵查筆錄）。雖被告庚○○否認曾出此言
      ，惟被告戊○○在鴻福機構既係被告庚○○之部屬，而其等間又無怨隙，被告
      戊○○應無任意設詞誣陷被告庚○○之理。且被告庚○○於曾偵查時，亦供稱
      ：「‧‧‧是當時有一位協理在場，他父親曾在情報局工作已退役。」等語（
      參閱八十八年十二月十六日偵查筆錄）。顯然被告庚○○係利用一般人對於情
      報機關有種莫名之畏懼心理，故以「曾服務於國安局，若將他送交警察局，就
      算在警察局打他，警察局也不敢怎樣」等語恐嚇告訴人癸○○，迫使告訴人癸○○書寫自白書及購買股票切結書，以作為憑據。雖自白書所載之內容係屬實
      情，但仍不得以上開方式強迫賠償。
三、綜上所述，被告庚○○所辯，無非卸責之詞，應不足採，其犯行應予認定。
四、核被告庚○○所為，係涉有刑法第三百四十六條第二項以恐嚇之方法得財產上不
    法之利益罪。公訴人認係犯刑法第三百四十六條第一項恐嚇取財罪，惟被告庚○○係於八十八年十一月二十四日，以恐嚇之方法，僅使告訴人癸○○心生畏懼而
    出具購買股票切結書，當時告訴人癸○○尚未交付現金，故應係成立刑法第三百
    四十六條第二項以恐嚇之方法得財產上不法之利益罪。嗣告訴人癸○○雖於八十
    八年十二月一日依上開切結書之約定而交付十三萬元，但被告庚○○對此部並未
    施以恐嚇，故不成立刑法第三百四十六條第一項恐嚇取財罪，起訴法條尚有未洽
    ，應予變更。爰審酌被告庚○○犯罪之動機、目的、手段、所得利益、所生危害
    、犯罪後之態度等一切情狀，量處如主文所示之刑，以資懲儆。又被告庚○○未
    曾受有期徒刑以上刑之宣告，有其前科紀錄可憑，本院認其所受之宣告刑，以暫
    不執行為適當，併予宣告緩刑四年，以啟自新。
乙、被告戊○○、己○○、丁○○無罪部分：
一、公訴意旨另略稱：被告戊○○、己○○、丁○○與被告庚○○共同意圖為自己不
    法之所有，而由被告己○○假藉遭告訴人癸○○非禮為由，而恐嚇癸○○書寫右
    右揭自白書、切結書，因認被告戊○○、己○○、丁○○亦均犯刑法第三百四十
    六條第一項恐嚇取財罪等語。
二、經查：
（一）被告戊○○、己○○、丁○○均否認有恐嚇取財之犯行，均辯稱：其等均未恐
      嚇告訴人癸○○等語。
（二）告訴人癸○○確有親吻、非禮被告己○○等情，已詳如前述，則被告戊○○、
      己○○、丁○○邀告訴人癸○○前來商談賠償之事宜，於法本無不可。而恐嚇
      告訴人癸○○之話語又僅係被告庚○○一人所說，被告戊○○、己○○、丁○○均未說上開話語，而又無證據證明被告戊○○、己○○、丁○○與被告庚○○間就此部分有何犯意之聯絡及行為之分擔而須負共犯之責任，故被告戊○○
      、己○○、丁○○所辯，尚屬可信。
三、此外，復查無其他確切證據足資證明被告戊○○、己○○、丁○○有何犯行，均
    應認不能證明其等犯行，均應諭知無罪之判決。
據上論斷，應依刑事訴訟法第二百九十九條第一項前段、第三百條、第三百零一條第
一項，刑法第三百四十六條第一項、第二項、第七十四條第一款，罰金罰鍰提高標準
條例第一條前段，判決如主文。
中      華      民      國    九十    年      九      月      十七      日
                                  臺灣臺南地方法院刑事第三庭
                                      法  官  彭  振  湘
右正本證明與原本無異。
如不服本判決，應於判決送達後十日內，向本院提出上訴狀（須附繕本）。
                                      書記官  汪  姿  秀
中      華      民      國    九十    年      九      月      十七      日
附錄本案論罪科刑法條全文：
刑法第三百四十六條第一項、第二項：
意圖為自己或第三人不法之所有，以恐嚇使人將本人之財物交付者，處六月以上五年
以下有期徒刑，得併科一千元以下罰金。
以前項方法得財產上不法之利益，或使第三人得之者，亦同。


司法院資訊處製作；財團法人民間司法改革基金會備份。
